【裁判字號】    94,易,2264
【裁判日期】    950622
【裁判案由】    動產擔保交易法
【裁判全文】
臺灣臺北地方法院刑事判決              94年度易字第2264號
公  訴  人  臺灣臺北地方法院檢察署檢察官
被      告  甲○○
                      之3號
上列被告因違反動產擔保交易法案件，經檢察官聲請簡易判決處
刑（94年度偵字第17537 號），本院受理後認不宜以簡易判決處
刑（94年度簡字第2898號），改依通常程序審理，本院判決如下
：
    主  文
甲○○動產擔保交易之債務人，意圖不法之利益，將標的物出質
，致生損害於債權人，處拘役伍拾伍日，如易科罰金以參佰元折
算壹日。
    事  實
一、甲○○於民國93年10月18日，以動產擔保交易附條件買賣之
    方式，向東元車業有限公司（下簡稱東元公司）貸款新臺幣
   （下同）44,160元，購買車牌號碼LD2-009號重型機車1 部，
    ，並簽訂分期付款附條件買賣契約書，為動產擔保交易之債
    務人，雙方約定總價款44,160元，分12期付款，自93年11月
    起，每月6 日付款1次，每期付款3,680元，交易標的物約定
    存放地點為臺北市○○○路○段118 巷54弄24之3號，於未繳
    清全部價款前，標的物之所有權仍屬東元公司所有，甲○○
    僅能依約占有使用，並不得擅自遷移、出賣、出質或為其他
    處分。詎甲○○竟意圖不法之利益，於93年10月19日即將上
    開機車以17,000元出質於佳立當鋪，且自94年4月6日第6 期
    起，未再付款，致東元公司追索無著而受有損害。
二、案經東元公司訴請臺灣臺北地方法院檢察署檢察官偵查起訴
    。
    理  由
一、訊據被告甲○○固坦承有於前揭時地與告訴人東元公司簽訂
    前開附條件買賣契約，並於隔天即93年10月19日將買賣標的
    物LD2-009 號重型機車出質予佳立當鋪，以借貸17,000元，
    且自94年4月6日第6 期起未再向告訴人繳納貸款等情，惟矢
    口否認有何違反動產擔保交易法犯行，辯稱：伊並沒有意圖
    不法之利益，當初訂立附條件買賣契約時，告訴人東元公司
    之承辦人乙○○並未告訴伊貸款未還清前，上開機車之所有
    權仍屬於告訴人所有，附條件買賣契約書雖係伊所簽名，但
    因承辦人說都是一樣的格式叫伊簽名，伊就簽名而未閱讀契
    約內容，如果伊知道上開機車仍屬告訴人所有，當初就不會
    買車，且伊一直有在還錢，僅因後來經濟狀況驟變，才沒有
    能力還錢，況伊並未躲避，告訴人之債權也仍然存在，待伊
    有能力時就會清償該債務，告訴人亦無損害可言等語。
二、經查，前揭簽訂附條件買賣契約嗣後出質等事實，業據告訴
    人及其代理人黃啟倫、江清泉於偵審中指訴：被告於93年10
    月18日向告訴人貸款購買機車1 部，雙方是簽訂附條件買賣
    契約，總價款為44,160元，每月付3,680 元，分12期，被告
    付了5期，總共18,400元，自第6期94年4月6日起即未再付款
    ，尚欠25, 760元等語綦詳，此有告訴狀、94年8月10日檢察
    事務官詢問筆錄及本院95年1 月16日準備程序筆錄附卷可稽
    （見94年度他字第4932號卷第1、2頁，94年度交查字第89號
    第7 頁，本院卷第12頁），並有附條件買賣契約書、東元公
    司客戶資料表與分期償還貸款紀錄在卷可考（見94年度他字
    第4932號卷第3、4頁）。又被告於93年10月19日以買賣標的
    物LD2-009號重型機車1部設定質權而向佳立當鋪借貸17,000
    元，惟逾期未繳納款項，而經佳立當鋪依約行使質權，於94
    年3月8日將上開機車出售他人乙節，亦有佳立當鋪當票存根
    、及臺北市監理處94年8月24日北市監三字第09462619800號
    函所檢附之車牌號碼LD2-009 號重型機車自93年起之歷次過
    戶資料4 紙等在卷可資憑證（分別見94年度交查字第89號卷
    第35、21至25頁）。再者，被告亦坦承前揭訂立附條件賣賣
    契約及出質等事實，然以前詞置辯，惟證人王崑元於本院審
    理時具結證稱：伊在告訴人東元公司擔任業務，因被告的保
    證人之前有辦過分期付款，該保證人就介紹被告買車要辦理
    分期付款，是由伊經辦，附條件買賣契約書有給被告看，且
    是被告本人簽名，車子讓被告牽走，被告前幾次有繳款，後
    來沒繳，告訴人催討，被告就是沒辦法繳，車子被過戶等語
    明確（見本院95年6月8日審判筆錄第3 頁），再參諸被告陳
    稱其曾擔任寶芝林股份有限公司之總經理，並提出名片1 張
    附卷可稽（見本院卷），則依被告之智識程度，自不會有未
    審閱契約條款即隨意簽名之理，足見被告有閱讀過上述附條
    件買賣契約書，而依該附條件買賣交易條款，在被告即債務
    人未付清款項前，前開機車之所有權仍屬告訴人所有，則被
    告在未還清款項前，擅自將該機車出質，致使該機車最後由
    善意第三人取得所有權，告訴人即無法取回該機車，以保障
    其債權，自受有損害，是被告明知債務尚未清償，卻擅自將
    機車出質，以換取現金周轉，堪認有意圖不法之利益，是綜
    上所述，本件事證明確，被告犯行洵堪認定。
三、核被告所為，係犯動產擔保交易法第38條之意圖不法之利益
    將標的物出質，致生損害於債權人罪。爰審酌被告之前並無
    犯罪紀錄，有臺灣高等法院被告前案紀錄表附卷可稽，素行
    尚可，及其犯罪之動機、目的、手段、對告訴人所生危害程
    度、至今尚未清償告訴人貸款25,760元，及犯後否認犯行、
    態度不佳等一切情狀，量處如主文所示之刑，並諭知易科罰
    金之折算標準。
據上論斷，應依刑事訴訟法第452條、第299條第1 項前段，動產
擔保交易法第38條，刑法第11條前段、第41條第1 項前段，罰金
罰鍰提高標準條例第1條前段、第2條，判決如主文。
本案經檢察官陳淑雲到庭執行職務。
中    華    民    國    95    年    6     月    22    日
                  刑事第五庭審判長法  官  黃程暉
                                  法  官  李宜娟
                                  法  官  賴秀蘭
以上正本證明與原本無異。
如不服本判決，應於判決送達後10日內，向本院提出上訴狀。
                                  書記官  陳惠娟
中    華    民    國    95    年    6     月    27    日
附錄：本案論罪科刑法條全文
動產擔保交易法第38條：
動產擔保交易之債務人，意圖不法之利益，將標的物遷移、出賣
、出質、移轉、抵押或為其他處分，致生損害於債權人者，處3
年以下有期徒刑、拘役或科或併科6000元以下之罰金。


司法院資訊處製作；財團法人民間司法改革基金會備份。
